【裁判字號】    89,易,5181
【裁判日期】    900118
【裁判案由】    偽造文書
【裁判全文】
臺灣高雄地方法院刑事判決                        八十九年度易字第五一八一號
    公  訴  人  臺灣高雄地方法院檢察署檢察官
    被      告  甲○○
右列被告因偽造文書案件，經檢察官提起公訴（八十九年度偵字第一三三一二號），
本院判決如左：
    主  文
甲○○偽造署押，足以生損害於公眾及他人，處有期徒刑柒月。
民國八十八年二月二十六日補發之編號Ｚ000000000號「乙○○」中華民國
國民身分證內甲○○之照片壹張（即變造部分）、高雄縣警察局鳳山分局鳳警刑移字
第八六一號刑案偵查卷內民國八十八年七月一日偵訊筆錄上偽造之「乙○○」署押壹
枚、指印拾參枚、搜索扣押證明筆錄上偽造之「乙○○」署押貳枚、指印貳枚、權利
告知書上偽造之「乙○○」署押壹枚、指印壹枚、高雄縣警察局鳳山分局逮捕通知書
壹張上偽造之「乙○○」署押壹枚、指印壹枚、高雄縣警察局鳳山分局家屬受通知書
壹張上偽造之「乙○○」署押壹枚、指印壹枚，均沒收。
    事  實
一、甲○○因涉犯肅清煙毒條例案件，為避免遭查緝，乃於民國八十八年（起訴書誤
    繕為八十九年）五月間某日，在高雄縣大寮鄉○○路一○四之五號住處，未經其
    兄乙○○同意，自行取走乙○○於八十八年二月二十六日補發之編號Ｚ0000
    00000號中國民國國民身分證，並於約一星期內，即於高雄縣鳳山市朋友住
    處，以將自己之照片粘貼於乙○○上開國民身分證上，再予護貝之方法，變造乙
    ○○上開國民身分證供己使用，足以生損害於戶政機關對於戶籍資料之正確性及
    乙○○。又於八十八年七月一日下午六時五十分許，在高雄縣大寮鄉○○村○○
    街一二八號九樓蘇朝明租屋處，再為警查獲施用毒品，竟為逃避刑事責任，乃持
    用上開變造之乙○○國民身分證供警查驗，並冒用「乙○○」之名義，於搜索扣
    押證明筆錄上偽造「乙○○」之署押二枚，並捺指印二枚，而經警將之帶回高雄
    縣警察局鳳山分局新甲派出所訊問，又接續前開犯意，於八十八年七月一日晚上
    九時許，冒用「乙○○」之名義應訊，並於該局所製作之偵訊筆錄上偽造「乙○
    ○」之署押一枚，並捺指印十三枚，再於權利告知書上偽造之「乙○○」署押一
    枚，並捺指印一枚，及分別於高雄縣警察局鳳山分局逮捕通知一張、該局家屬受
    通知書一張上偽造「乙○○」之署押各一枚，並各捺指印一枚，足以生損害於司
    法機關偵查案件之正確性及乙○○。嗣因甲○○於八十九年六月二日晚上七時五
    十分許，在高雄市○○區○○路、大豐路口，又因毒品案件為警查獲時，在其上
    開犯行未被有偵查犯罪職權之機關或公務員發覺前，即主動向高雄市政府警察局
    保安警察大隊黎明二中隊員警黃燦明自首，嗣並接受裁判。
二、案經高雄市政府警察局移送臺灣高雄地方法院檢察署檢察官偵查起訴。
    理  由
一、右揭事實，業據被告甲○○於警訊及偵審中坦承不諱（見偵查卷第四頁、第二十
    一頁反面、本院九十年一月五日審判筆錄），並經證人即被告之兄乙○○於警訊
    及本院調查時到庭證述屬實（見偵查卷第五頁正、反面、本院八十九年十二月二
    十一日訊問筆錄），復有上開變造之乙○○國民身分證影本一件及上開被告所偽
    造「乙○○」署押、指印之警訊筆錄、權利告知書、高雄縣警察局鳳山分局逮捕
    通知書及該局家屬受通知書等件附卷可稽，被告自白核與事實相符，足堪採信。
    本件罪證明確，被告之犯行洵堪認定。
二、按國民身分證為品行能力服務相類證書之一種，被告以將其照片粘貼於乙○○上
    開國民身分證上，再予護貝之方法，變造上開國民身分證，復持以應付警察搜索
    ，並於警訊中冒用「乙○○」之名應訊，又於警方偵訊筆錄上、權利告知書、高
    雄縣警察局鳳山分局通知書、家屬受通知書等件上偽造「乙○○」之署押及捺指
    印，足以生損害於戶政機關對於戶籍資料管理之正確性、司法機關偵查案件之正
    確性及乙○○，核其所為，係犯刑法第二百十六條、第二百十二條之行使變造特
    種文書罪、第二百十七條第一項之偽造署押罪。其變造國民身分證後進而行使，
    共同變造之低度行為應為行使之高度行為所吸收，不另論罪。而被告遭警查獲時
    於搜索扣押證明筆錄及於高雄縣警察局鳳山分局新甲派出所訊問時，在偵訊筆錄
    、權利告知書、逮捕通知書、家屬受通知書等文件上，以「乙○○」之名偽造署
    押，係以接續之意思，於密接時間、地點，持續侵害同一法益，係屬接續犯，為
    單純一罪。又其於遭警搜索及訊問時，均以「乙○○」名義應訊，並偽造「乙○
    ○」之署押簽名，係行使前開變造之「乙○○」國民身分證之結果，所犯二罪之
    間，有方法結果之牽連關係，依刑法第五十五條之規定，應從較重之偽造署押罪
    處斷。至公訴人起訴之犯罪事實，雖未敘及被告於右揭時地遭警搜索時，在搜索
    扣押證明筆錄上偽造「乙○○」之署押二枚、指印二枚，及於接受警訊時在偵訊
    筆錄上偽造「乙○○」指印十三枚、權利告知書上偽造之「乙○○」署押一枚，
    並捺指印一枚，及於高雄縣警察局鳳山分局逮捕通知書一張、高雄縣警察局鳳山
    分局家屬受通知書一張上偽造「乙○○」之署押各一枚，並各捺指印一枚等犯行
    ，惟該部分既與前開起訴部分係屬單純一罪，自為起訴效力所及，本院得併予審
    理。又被告在其犯行未被有偵查犯罪職權之機關或公務員發覺前即主動向高雄市
    政府警察局保安警察大隊黎明二中隊員警黃燦明自首，有該中隊所製作之筆錄在
    卷可參（見警卷第四頁），應依刑法第六十二條前段之規定，減輕其刑。審酌被
    告有多次犯罪前科，有臺灣高等法院被告全國前案紀錄表及臺灣高雄地方法院檢
    察署刑案資料查註紀錄表各一件附卷可稽，素行非佳，又因另涉肅清煙毒條例案
    件，為免遭查緝，而變造上開國民身分證，並持以行使，而於本案發生後逾一年
    後，再遭警查獲後始坦承犯行，不僅損及其兄乙○○權益，且亦有害於戶政機關
    對於戶籍管理之正確性、司法機關偵查案件之正確性，惡性非輕，惟念其犯後自
    首，並坦承犯行，態度尚佳等一切情狀，量處如主文所示之刑。至民國八十八年
    二月二十六日補發之編號Ｚ000000000號乙○○中華民國國民身分證內
    甲○○之照片一張，係被告所有，且為供其犯罪所用之物，業經被告供明在卷（
    見偵查卷第四頁、第二十一頁正、反面、本院九十年一月五日審判筆錄），依刑
    法第三十八條第一項第二款規定宣告沒收。又高雄縣警察局鳳山分局鳳警刑移字
    第八六一號刑案偵查卷內民國八十八年七月一日偵訊筆錄上偽造之「乙○○」署
    押一枚、指印十三枚、搜索扣押證明筆錄上偽造之「乙○○」署押二枚、指印二
    枚、權利告知書上偽造之「乙○○」署押一枚、指印一枚、高雄縣警察局鳳山分
    局逮捕通知書一張（見偵查卷第四十八頁）及該局家屬受通知書一張（見偵查卷
    第五十二頁）上偽造之「乙○○」署押各一枚、指印各一枚，依刑法第二百十九
    條規定，均併予宣告沒收。
據上論斷，應依刑事訴訟法第二百九十九條第一項前段，刑法第二百十七條第一項、
第二百十六條、第二百十二條、第二百十九條、第五十五條、第六十二條前段、第三
十八條第一項第二款，罰金罰鍰提高標準條例第一條前段，判決如主文。
中      華      民      國      九十      年    一      月    十八      日
                                  臺灣高雄地方法院刑事庭
                                      法  官   李麗珠
右正本證明與原本無異。
如不服本判決，應於判決送達後十日內，向本院提出上訴狀。
                                      書記官    陳掌珠
中      華      民      國      九十      年    一      月    十八      日
附錄本案判決論罪科刑法條：
刑法第二百十七條第一項：
偽造印章、印文或署押，足以生損害於公眾或他人者，處三年以下有期徒刑。
刑法第二百十二條：
偽造、變造護照、旅券、免許證、特許證及關於品行、能力、服務或其他相類之證書
、介紹書，足以生損害於公眾或他人者，處一年以下有期徒刑，拘役或三百元以下罰
金。


司法院資訊處製作；財團法人民間司法改革基金會備份。
